【裁判字號】    97,訴,2550
【裁判日期】    971223
【裁判案由】    損害賠償
【裁判全文】
臺灣臺中地方法院民事判決  97年度訴字第2550號
原      告  甲○○
法定代理人  乙○○
被      告  丙○○
訴訟代理人  刑建緯  律師
複代理人    洪瑞霙  律師
上當事人間損害賠償事件，本院於97年12月9日言詞辯論終結，
判決如下：
    主      文
被告應給付原告新臺幣肆拾柒萬壹仟伍佰壹拾伍元，及自民國九
十七年九月二十六日起至清償日止，按週年利率百分之五計算之
利息。
原告其餘之訴駁回。
訴訟費用由被告負擔百分之六十二，餘由原告負擔。
本判決原告勝訴部分得假執行。但被告如以新臺幣肆拾柒萬壹仟
伍佰壹拾伍元為原告預供擔保後，得免為假執行。
原告其餘假執行之聲請駁回。
    事實及理由
壹、兩造之聲明：
  一、原告：(一)被告應給付原告新台幣（下同）758,425元，及
      自起訴狀繕本送達之翌日起至清償日止，按年息5%計算之
      利息。(二)訴訟費用由被告負擔。(三)願供擔保請准宣告假執
      行。
  二、被告：(一)原告之訴及假執行之聲請。(二)訴訟費用由原告負
      擔。(三)如受不利判決，請准供擔保免為假執行。
貳、原告起訴主張：被告於97年4月8日下午6時30分起，於臺中
    縣沙鹿鎮○○路198巷29號飲用補藥酒後，已達不能安全駕
    駛動力交通工具之程度，竟不顧公眾之安危，駕駛X6-0901
    號自用小客車，欲前往其母之住處。同日晚間7時40分許，
    駕該車沿沙鹿鎮○○○街由西往東行駛，途經未設交通號誌
    之明秀一街與六路十六街交叉路口時，疏未注意車前狀況，
    而撞擊由原告甲○○所駕駛，沿六路十六街由北往南行駛之
    AS6-657號重機車，致原告甲○○人車倒地，受有右手尺橈
    骨骨折、雙手多處挫擦傷，及雙膝挫傷等傷害。原告計受醫
    療費用178,425元、整形手術費用80,000元之損害，並請求
    賠償慰撫金500,000元，爰依民法第侵權行為損害賠償請求
    權，請求判決如聲明所示。
參、被告則以：對於被告過失肇事之事實不爭執，原告主張之醫
    療費用於101,515元之範圍內亦不爭執，逾此部分，係屬暫
    付款，已於日後之醫療費用中扣除。整形費80,000元尚未支
    出，並無損害。又原告所請求之精神慰撫金500,000元，衡
    量兩造之身分、地位，及原告所受傷害，顯屬過高等語，資
    為抗辯。
肆、經查：
  一、以下之事實為兩造所不爭，本院採為判決之基礎：
    (一)被告於97年4月8日下午6時30分起，於沙鹿鎮○○路198巷
      29號，飲用補藥酒後，不能安全駕駛動力交通工具，而駕
      駛X6-0901號自用小客車，欲前往其母之住處，同日晚間7
      時40分，駕該車沿沙鹿鎮○○○街由西往東行駛，途經未
      設交通號誌之明秀一街與六路十六街交叉路口時，疏未注
      意車前狀況，撞擊原告甲○○所駕駛，沿沙鹿鎮○路○○
      街由北往南行駛之AS6-657號重機車，致原告甲○○人車
      倒地，受有右手尺橈骨骨折，雙手多處挫擦傷，及雙膝挫
      傷等傷害。
    (二)原告甲○○因上述傷害支出醫藥費用101,515元。
    (三)原告甲○○係弘光科技大學生物科技系一年級學生，因本
      件車禍無法考期中考，被當掉三科。
    (四)被告丙○○大甲高中肄業，從事粗工，每月收入約3萬元
      ，被告有不動產被查封。
    (五)本件汽車責任險保險給付均未請領。
  二、按因故意或過失，不法侵害他人之權利者，負損害賠償責
      任，民法第184條第1項前段定有明文。又「汽車駕駛人飲
      用酒類或其他類似物後，其吐氣所含酒精濃度超過每公升
      0.25毫克，或血液中酒精濃度超過百分之0.05以上不得駕
      車」，「汽車行駛時，駕駛人應注意車前狀況及兩車併行
      之間隔，並隨時採取必要之安全措施」，道路交通安全規
      則第414條第2款、第94條第3項定有明文。本件被告丙○
      ○酒後達不能安全駕駛動力交通工具之程度，於前記時間
      、地點，駕駛X6-0901號自小客車疏未注意車前狀況，以
      致撞及原告之重機車肇事，此為兩造所不爭，並經調取本
      院97年交簡字第87號卷核閱屬實，被告丙○○之上開行為
      ，自屬過失不法侵害他人權利之行為。原告依民法第184
      條第1項前段之規定請求被告賠償損害，核屬正當。
  三、除兩造所不爭之醫藥費101,515元外，就原告請求賠償之
      項目，分項說明於後：
    (一)醫療費逾101,515元之部分：
      原告主張看醫療費178,425元，雖據原告提出之醫療費用
      單據為證，惟單據所列醫療費用中之76,910元係暫繳之款
      項，此部分暫繳之款項已於日後之醫療費用中扣除，合計
      原告所支付之醫療費用確為101,515元，此為兩造所共認
      ，故原告請求逾101,515元部分之醫療費用部分，不予准
      許。
    (二)整形費80,000元部分：原告主張受有整形費用80,000元之
      損害，係以原告因上開傷害遺留右上臂疤痕分別為10公分
      、8公分、2公分，日後尚需再施行疤痕整型手術，並提出
      行政院衛生署新竹醫院診斷證明書及照片為證。上開診斷
      證明書記載稱：「右上臂疤痕3道各約10公分、8公分、2
      公分長」、「本院疤痕整形手術每公分約需3,000-4,000
      元」等語；且原告所提出之照片顯示，上開疤痕位於原告
      右手前臂處，夏天著短袖上衣時確屬不甚美觀，而有整形
      恢復舊觀之必要。被告雖主張原告尚未實際支出整形費用
      ，並未受損害，惟原告所受之傷害既有整形之必要，自不
      因尚未實際進行整形，即認被告之損害尚未發生，僅係損
      害金額估算之問題，被告上開主張，尚非可採。按當事人
      已證明受有損害而不能證明其數額或證明顯有重大困難者
      ，法院應審酌一切情況，依所得心證定其數額，民事訴訟
      法第222條第2項定有明文，依據前述，原告所受之傷害每
      公分整形之費用約在3,000元至4,000元之間，並非確定，
      兩造並同意由法院依職權逕為裁量以節省訴訟中鑑定、舉
      證之勞費，本院認依上開估計費用之中間數（每公分3,50
      0元）應屬合理允當，依此計算，原告得請求之整形費用
      為70,000元（3,500×20＝70,000），逾此部分之請求，
      即非正當。
    (三)慰撫金部分：原告現年19歲，現為弘光科技大學在學學生
      ，而丙○○現年35歲，係酒後駕車肇事，大甲高中肄業，
      現從事粗工工作，每月收入約30,000元，並有多筆土地之
      應有部分，現為原告執行假扣押查封中；而原告因本件車
      禍，受有右橈尺骨開放性粉碎性骨折，於97年4月8日急診
      入童綜合醫院，預定97年4月9日手術，行右橈骨尺骨閉鎖
      性開放性復位及鋼板內固定手術，自97年4月8日起至4月
      13 日住院6天，術後9個月後宜拔除鋼釘手術，此有原告
      所提出之診斷書在卷可稽，依原告所受之傷害，除車禍當
      時、住院期間、出院後復原期間須忍受身體之疼痛、原告
      受傷部分在日常使用頻繁之右前臂部位，對於原告大小便
      、自理生活等日常生活事務、自係造成重大之影響，後續
      手術除去鋼釘等對原告更係身體、精神上之重大負擔，惟
      原告仍屬在學之學生，尚未影響謀生之職業活動，影響之
      程度相對較輕，本院審酌上情，認原告所主張之500,000
      元慰撫金仍係過高，300,000已足以填補原告精神上之損
      害。
  四、從而原告得請求被告賠償之金額為471,515元（101,515＋
      70,000＋300,000＝471,515）。原告依侵權行為損害賠償
      請求權，請求被告給付471,515元，及自起訴狀繕本送達
      被告之翌日（即97年9月26日）起至清償日止，按年息5%
      計算之利息部分，為有理由，應予准許。逾此部分之請求
      則無理由，應予駁回。本件事證已臻明確，兩造其餘主張
      陳述及所提之證據，均毋庸再予審酌，附此敘明。
  五、本件第一審訴訟費用計原告繳納之第一審裁判費8,260元
      ，由被告連帶負擔62%，餘由原告負擔；即除主文第一項
      所示之金額外，被告應另賠償原告5,121元（8,260×62%
      ＝5,121）。
  六、本判決原告勝訴部分所命給付之金額未逾新台幣500,000
      元，依民事訴訟法第389條第1項第5款之規定宣告假執行
      ；而被告陳明願供擔保請准宣告免為假執行，爰酌定相當
      之擔保金額宣告之；至於原告敗訴之部分，其假執行之聲
      請，無所依附，應一併駁回。
伍、結論：原告之訴為一部有理由，一部無理由，依民事訴訟法
    第79條、第389第1項第5款、第392條第2項，判決如主文。
中    華    民    國    97    年    12    月    23    日
                  民事第四庭    法  官  王  銘
正本係照原本作成。
如對本判決上訴，須於判決送達後20日內向本院提出上訴狀。
中    華    民    國    97    年    12    月    23    日
                                書記官  柳寶倫


司法院資訊處製作；財團法人民間司法改革基金會備份。
